---
title: "多変量正規分布のHighest Density Regionを調べる"
description: |
  Finding highest density region given a multidimensional normaldistribution. 
categories:
  - R
  - statistics
author:
  - name: fuuuumin
    url: https://fu-om.github.io/ByTheWay/
date: 2022-01-08
output:
  distill::distill_article:
    self_contained: false
---

```{r setup, include=FALSE}
knitr::opts_chunk$set(echo = TRUE)
```

# 多変量正規分布の復習

$x$がK変量正規分布に従い、平均ベクトルを$\mu$、共分散行列を$\Sigma$とおくと、$y$の同時確率密度関数は以下のように表される。[参考記事](https://manabitimes.jp/math/1110)

$$MultiNormal(x|\mu,\Sigma) = \frac{1}{\left( 2 \pi \right)^{K/2}} \frac{1}{\sqrt{|\Sigma|}} \exp \! \left( \! - \frac{1}{2} (x - \mu)^{\top} \, \Sigma^{-1} \, (x - \mu) \right)$$

例のため、$\mu = \textbf{0}$, $\Sigma = \left[\begin{matrix} 5 & 4 \\ 4 & 5 \end{matrix}\right]$ とする。

可視化してみると、

```{r}
library(tidyverse)
Sigma <- matrix(c(5, 4, 4, 5), nrow=2)
df <- MASS::mvrnorm(n=1000, mu=c(0, 0), Sigma=Sigma) %>% as_tibble()
ggplot(df, aes(V1, V2)) + 
  geom_point() +
  coord_fixed() +
  scale_x_continuous(breaks = seq(-10, 10, 5)) +
  scale_y_continuous(breaks = seq(-10, 10, 5)) -> p
p
```

共分散行列の固有値、固有ベクトルを求める。

```{r}
eigen(Sigma)
```

- 固有値: $\lambda = 9, 1$

- 固有ベクトル: (`r eigen(Sigma)$vectors[,1]`), (`r eigen(Sigma)$vectors[,2]`)

固有ベクトルはノルムが1に正規化されている。

固有ベクトルが軸の方向、固有値が楕円の大きさを示している。

# HDRの可視化

HDRについては[ここ](https://stats.stackexchange.com/questions/148439/what-is-a-highest-density-region-hdr)を参照。

- サンプルから推定された80%, 95% HDR (red, blue).

- 共分散行列から計算される95% HDR (skyblue). [ここ](https://stackoverflow.com/questions/27382145/fine-tuning-stat-ellipse-in-ggplot2)を参考にした。

```{r}
c95 <- qchisq(.95, df=2)
ellips <- function(center = c(0,0), conf=c95, cov_mat, npoints = 100){
  t <- seq(0, 2*pi, len=npoints)
  #Sigma <- matrix(c(1, rho, rho, 1), 2, 2)
  Sigma <- cov_mat
  a <- sqrt(conf*eigen(Sigma)$values[2])
  b <- sqrt(conf*eigen(Sigma)$values[1])
  x <- center[1] + a*cos(t)
  y <- center[2] + b*sin(t)
  X <- cbind(x, y)
  R <- eigen(Sigma)$vectors
  data.frame(X%*%R)
}
dat <- ellips(center=c(0, 0), cov_mat=Sigma, c=c95, npoints=100)
p +
  stat_ellipse(type = "norm", level = 0.8, color = "blue") + 
  stat_ellipse(type = "norm", level = 0.95, color = "red") + 
  geom_path(data=dat, aes(x=X1, y=X2), colour='skyblue')
```

# HDRに含まれるか判定

あるK変量正規分布に従う点 $\textbf{x}$がHDRに含まれるかはMahalanobis距離、すなわち

$$(x - \mu)^{\top} \, \Sigma^{-1} \, (x - \mu) \leq \chi^{2}_{0.95}(K) $$
で判定できる。

```{r}
df <- df %>% 
  bind_cols(d = mahalanobis(df, center = c(0, 0), cov = Sigma)) %>% 
  mutate(flag = if_else(d < c95, TRUE, FALSE))
ggplot(df, aes(V1, V2, color=flag)) + 
  geom_point() +
  coord_fixed() +
  scale_x_continuous(breaks = seq(-10, 10, 5)) +
  scale_y_continuous(breaks = seq(-10, 10, 5)) +
  geom_path(data=dat, aes(x=X1, y=X2), colour='skyblue')
```

95%含まれているか確認

```{r}
df %>% 
  group_by(flag) %>% 
  summarise(n = n()) %>%
  mutate(freq = n / sum(n))
```

`mahalanobis`のソース

```{r}
stats:::mahalanobis
```


# その他参考

- [多変量正規分布](https://qiita.com/Seiji_Tanaka/items/5c8041dbd7da1510fbe9)

- [2次元のHDR](https://stats.stackexchange.com/questions/64680/how-to-determine-quantiles-isolines-of-a-multivariate-normal-distribution)

- [多次元のHDR](https://stats.stackexchange.com/questions/354063/computing-highest-density-region-given-multivariate-normal-distribution-with-dim)
