---
title: "CmdStanRでGPU(OpenCL)を使う"
categories:
  - R
  - Stan
  - GPU
description: |
  CmdStanRの導入とOpenCLのメモ
author:
  - name: fuuuumin
    url: https://fu-om.github.io/ByTheWay/
date: 09-20-2021
output:
  distill::distill_article:
    self_contained: false
---

```{r setup, include=FALSE}
knitr::opts_chunk$set(echo = TRUE)
library(tidyverse)
```

# 動機

DLとか[Rapids](https://rapids.ai/)でどの誤家庭でもあるGPUは高速化のために使えるが、ベイズモデリングで簡単にGPUを利用できるものがなかった。`CmdStan 2.26.1`以降でOpenCL対応したようなので試してみた。`CmdStanR`はターミナルで扱う`CmdStan`をRで使えるようにしたラッパーになる。`rstan`パッケージよりもコンパイルが高速であるらしい。[清水先生の資料](https://www.slideshare.net/simizu706/cmdstanrreducesum)

# 環境確認

```{bash}
cat /etc/lsb-release 
```

```{bash}
clinfo -l
```

Windowsは、GPUサポートのWSL2を使いましょう。あとは、必要に応じて`nvidia-driver`など入れましょう。

# TL;DR CmdStanでOpenCLを使うため

- [公式ドキュメント](http://mc-stan.org/math/opencl_support.html)と[vignettes](https://mc-stan.org/cmdstanr/articles/opencl.html)

- `CmdStanR`を導入するときに特別なことは必要ない

- `apt install nvidia-opencl-dev`が必要だった

# CmdStanRのインストール

```{r, eval=FALSE}
install.packages("cmdstanr", repos = c("https://mc-stan.org/r-packages/", getOption("repos")))
```

いつものパッケージと同様にインストールできる。次に`CmdStan`本体をインストールする。

C++コンパイラなどを確認する。

```{r, eval=FALSE}
check_cmdstan_toolchain()
```

`CmdStan`本体をインストールはこれだけ。

```{r, eval=FALSE}
install_cmdstan(cores = 2)
```

インストール先は、`~/.cmdstanr/cmdstan-2.27.0/`

```{bash, eval=FALSE}
$tree -L 1  ~/.cmdstanr/cmdstan-2.27.0/ 
~/.cmdstanr/cmdstan-2.27.0/
├── bin
├── examples
├── install-tbb.bat
├── Jenkinsfile
├── lib
├── LICENSE
├── make
├── makefile
├── README.md
├── runCmdStanTests.py
├── src
├── stan
└── test-all.sh
```

OpenCLでコンパイルする場合は、`make/local`ファイルを編集して、以下を追記する。

```
STAN_OPENCL=true
```
あるいは、モデルコンパイル時に、`cpp_options = list(stan_opencl = TRUE)`を渡す。

# 確認

`examples`があるので実行してみる。

```{r}
cmdstanr::cmdstanr_example(example = "schools", chains=2, quiet=FALSE)
```

## 感想

[ここらへんの大きめなSEIRモデル](https://mc-stan.org/users/documentation/case-studies/boarding_school_case_study.html)でどう振る舞うか確認したい。ところで`knitr`って`bash`を組み込めるのですね。
